【裁判字號】    99,上訴,1262
【裁判日期】    990730
【裁判案由】    違反毒品危害防制條例
【裁判全文】
臺灣高等法院高雄分院刑事判決        99年度上訴字第1262號
上  訴  人
即  被  告  甲○○
上列上訴人因違反毒品危害防制條例案件，不服臺灣高雄地方法
院99年度審訴字第1742號中華民國99年7 月2 日第一審判決（起
訴案號：臺灣高雄地方法院檢察署99年度毒偵字第2212號），提
起上訴，本院判決如下：
     主  文
上訴駁回。
     理  由
一、按不服地方法院之第一審判決而上訴者，須提出上訴書狀，
    並應敘述具體理由，上訴書狀未敘述上訴理由者，應於上訴
    期間屆滿後20日內補提理由書於原審法院。逾期未補提者，
    原審法院應定期間先命補正。但上訴書狀已敘述理由，惟所
    敘述者非屬具體理由，則屬不符上訴之法定程式，由第二審
    法院以其上訴不合法律上程式，判決駁回，不生定期命補正
    之問題，刑事訴訟法第350 條第1 項、第361 條、第362 條
    、第367 條定有明文。
二、次按，上開所稱「上訴書狀應敘述具體理由」，係指須就不
    服之判決為具體之指摘而言，如僅泛稱原判決認事用法不當
    或採證違法、判決不公等，均非具體理由（法院辦理刑事訴
    訟案件應行注意事項第162 點參照）；復按所謂具體理由，
    必係依據卷內既有訴訟資料或提出新事證，指摘或表明第一
    審判決有何採證認事、用法或量刑等足以影響判決本旨之不
    當或違法，而構成應予撤銷之具體事由，始克當之（例如：
    依憑證據法則具體指出所採證據何以不具證據能力，或依憑
    卷證資料，明確指出所為證據證明力之判斷如何違背經驗、
    論理法則）；倘僅泛言原判決認定事實錯誤、違背法令、量
    刑失之過重或輕縱，而未依上揭意旨指出具體事由，或形式
    上雖已指出具體事由，然該事由縱使屬實，亦不足以認為原
    判決有何不當或違法者（例如：對不具有調查必要性之證據
    ，法院未依聲請調查亦未說明理由，或援用證據不當，但除
    去該證據仍應為同一事實之認定），皆難謂係具體理由，俾
    與第二審上訴制度旨在請求第二審法院撤銷、變更第一審不
    當或違法之判決，以實現個案救濟之立法目的相契合，並節
    制濫行上訴」（最高法院97年度台上字第892 號判決意旨參
    照）。是如上訴理由書狀並未依據卷內訴訟資料，具體指摘
    原判決認事用法有何違法或不當之情形，即屬上訴未敘述具
    體理由。
三、另按刑之酌減、量定及定執行刑等，為法院依實體法或程序
    法等相關規定，得依職權審酌、自由裁量之事項，不得任意
    指摘，必須具體表明原審判決所為自由裁量之行使，未合乎
    法律之目的，違背內部性界限，而屬權利濫用之違法，或違
    反比例原則、平等原則、公平正義等法則，始足當之，否則
    非屬具體理由，可逕由程序上予以駁回（最高法院71年3 月
    2 日71年度第3 次刑事庭會議決議三之意旨參照）。
四、本件上訴人即被告甲○○（下稱被告）因犯施用第一級毒品
    罪及犯施用第二級毒品罪，均累犯，經原審法院分別判處有
    期徒刑拾月、陸月，並定應執行有期徒刑壹年貳月在案。而
    被告於上訴期間之99年7 月16日向原審法院提出上訴狀，上
    訴理由略以：「被告係同一時間，於注射針筒內將第一級毒
    品海洛因摻雜第二級毒品甲基安非他命後，同時施用之，為
    一行為觸犯數罪名，應論以一罪（被告上訴狀誤載為持有毒
    品之低度行為，應為施用毒品之高度行為所吸收，不另論罪
    ），惟原審論以數罪，判決二罪名，顯有違誤。又被告均已
    坦承犯行，原審量刑過重，請求撤銷原判決，從輕量刑」等
    語。
五、經查：
  (一)本件被告係於99年2 月22日下午4 時許，在高雄縣大寮鄉某
    朋友住處，先以針筒注射方式，施用第一級毒品海洛因1 次
    ；嗣後，再以將甲基安非他命置於玻璃球內，以火燒烤使產
    生煙霧加予吸食之方式，施用第二級毒品甲基安非他命1 次
    ，以上事實，已據被告於99年6 月18日原審行準備程序時供
    承明確（見原審卷第19頁），復於原審行簡式審判程序，調
    查其上開供述內容時，被告表示正確無意見等語（見原審卷
    第27頁），而被告為警查獲所採集之尿液，經送檢驗確呈嗎
    啡及甲基安非他命陽性反應，足徵被告之自白與事實相符，
    按被告既於法官審理時，自由陳述稱其於不同之先後時間，
    用不同之方法，施用不同之毒品，堪認係獨立不同目的之二
    種施用毒品行為，原審因而論以數罪，核無違誤，被告空言
    指稱係於注射針筒內將第一級毒品海洛因摻雜第二級毒品甲
    基安非他命後，同時施用之云云，未舉出具體新事證，亦未
    依卷內證據資料具體指摘原判決就其施用一級毒品與二級毒
    品論以數罪，有何認事用法違誤之處，其上訴就此部分顯未
    具備「應敘述具體理由」之要件。
  (二)另查，本件原審判決就量刑及定刑部分，已就「被告施用毒
    品之行為不僅戕害自身身心健康，亦間接影響社會治安，被
    告前已經觀察、勒戒、強制戒治後，仍未能戒斷毒癮，復已
    3 次再犯施用毒品案件經判處徒刑確定，且有違反麻醉藥品
    管理條例、槍砲彈藥刀械管制條例等前科及執行紀錄，並於
    99年2 月17日甫因施用毒品案件執行完畢出監，不到數日即
    再犯本件施用一、二級毒品之罪，有其本院院內索引卡紀錄
    表報表及前揭臺灣高等法院被告前案紀錄表在卷可稽，顯見
    其戒毒之意志不堅，對毒品之依賴情形非輕，且平日素行非
    佳，並綜合考量被告犯後已坦承犯行，暨其施用毒品之前科
    、次數」等一切情狀，核已就刑法第57條所定各種量刑之事
    由，詳加審酌，尤其就被告犯後坦承等對被告有利之事項，
    亦已加予斟酌及考量。本院參諸被告前既已因施用毒品，經
    法院裁定送觀察、勒戒，執行完畢釋放，復犯施用毒品罪，
    經法院判處徒刑入監服刑，以上有台灣高等法院被告前案紀
    錄表在卷可參，其甫執行後出監未久，即再犯本件施用1、2
    級毒品罪，顯見被告未戒除毒癮，且亦未因先前之施用毒品
    犯行，經偵、審、判刑、入監等歷程，而習得教訓等情，認
    原審之量刑，尚屬罪刑相當，核原審量刑、定刑之職權行使
    與裁量，合乎法律之目的，未違背內部性界限，無權利濫用
    之違法及違反比例原則、平等原則、公平正義等法則。被告
    上訴意旨並未依卷內既有訴訟資料或提出新事證，指摘或表
    明第一審判決有何採證認事、用法或量刑等足以影響判決本
    旨之不當或違法，泛稱其犯後已坦承，原審量刑過重云云，
    此部分之上訴，亦未具備「應敘述具體理由」之要件甚明。
六、綜上所述，被告所提出之上訴理由，均非依據卷內既有訴訟
    資料或提出新事證，具體指摘原判決上開採證認事、用法或
    量刑，有何足以影響判決本旨之不當或違法，而構成應予撤
    銷之具體事由，徒以「伊係於注射針筒內將第一級毒品海洛
    因摻雜第二級毒品甲基安非他命後，同時施用；又伊犯後已
    坦承犯行，認原判決量刑過重」等，指摘原判決不當，請求
    撤銷，另為適法判決云云，揆諸首揭說明，被告所提之前述
    上訴理由，核與刑事訴訟法第361 條第2 項所稱「具體理由
    」顯非相當，其上訴顯屬違背法律上之程式，應由本院依同
    法第367 條前段、第372 條規定，不經言詞辯論，判決如主
    文。
據上論斷，應依刑事訴訟法第367 條前段、第372 條，判決如主
文。
中    華    民    國    99    年    7    月    30    日
                刑事第五庭    審判長法  官  曾永宗
                                    法  官  任森銓
                                    法  官  鍾宗霖
以上正本證明與原本無異。
除施用第二級毒品部分外，如不服本判決應於收受本判決後10日
內向本院提出上訴書狀，其未敘述上訴理由者，並得於提起上訴
後10日內向本院補提理由書狀（應附繕本）。
中    華    民    國    99    年    7     月    30    日
                                    書記官  邱麗莉

司法院資訊處製作；財團法人民間司法改革基金會備份。
